臺灣高等法院臺中分院刑事判決　　　　　　　民國九十三年度上訴字第一八五七號
　　上　訴　人
　　即　被　告　乙○○
　　選任辯護人　黃興木律師
右上訴人因強盜等案件，不服臺灣台中地方法院中華民國九十三年十月六日第一審判
決（民國九十二年度訴字第二七七八號，起訴案號：臺灣台中地方法院檢察署民國九
十二年度偵字第一八五九三、一八六○二號），提起上訴，本院判決如左：
    主      文
原判決撤銷。
乙○○攜帶兇器竊盜，因防護贓物，脫免逮捕而當場施以強暴，處有期徒刑肆年。扣
案之一字型螺絲起子、扳手各壹支均沒收。
    事      實
乙○○於六十七年間，因車禍頭部受傷，於六十八年自殺三次。七十二年結婚，婚後
即出現明顯精神病症，嗣因現實感、判斷力障礙及衝動控制力差、導致無法有效控制
自己之行為，處於「精神耗弱」狀態，竟意圖為自己不法之所有，於九十二年一月二
十九日十七時三十分許（尚未日沒，非屬夜間），見彰化縣員林鎮○○路一四二巷十
一號丁○○住處大門沒關，即攜帶其所有客觀上可供兇器使用之一字型螺絲起子、扳
手各一支，侵入該屋內，再由一樓爬到三樓房間，接續竊取丁○○及其母親放在房間
內之現金二萬二千元、五千元（計二萬七千元），得手後，猶繼續翻箱倒櫃搜尋財物
時，恰遭丁○○返家發現，乙○○見狀，嚇了一跳，即往門口跑，丁○○立即衝上前
去抱住乙○○之頭部，以阻止其逃跑，詎乙○○為防護贓物及脫免逮捕，竟當場對丁○○胡亂抓打，嗣並用牙齒狠咬丁○○之左手，對丁○○施以強暴，致丁○○右手受
有多處抓傷、左手挫傷併抓傷及咬傷之傷害，丁○○因疼痛而鬆手，乙○○即趁機往
上跑到隔壁棟房屋屋頂，再沿樓梯往下逃跑，丁○○亦由其房屋三樓往下跑，等在隔
壁一樓門口，將之當場逮捕，並報警扣得從乙○○身上起出之前揭螺絲起子、扳手各
一支、贓款二萬七千元。（以上乙○○無故侵入丁○○，及丁○○住處隔壁房屋之行
為，屋主均未提出告訴）案經臺中縣警察局霧峰分局報請及彰化縣警察局員林分局報
請臺灣彰化地方法院檢察署呈請臺灣高等法院臺中分院檢察署令轉臺灣臺中地方法院
檢察署檢察官偵查起訴。
    理      由
一、訊據被告乙○○，承認有攜帶其所有之一字型螺絲起子、扳手各一支並竊取被害
    人丁○○及其家人之現金，然辯稱，伊未抓打或咬丁○○，而係丁○○將伊脖子
    勒得很緊，令伊很難過，且伊本件之行為，與伊之前所犯並經判刑之竊盜或準強
    盜行為，有連續犯之關係，又伊為本件行為時，精神處於不正常之狀態云云。
二、經查被告於右開時地，持螺絲起子及扳手各一支、竊取丁○○之財物，並對丁○○施以強暴等情，業經被害人丁○○在原審陳述明確（參原審卷第五一～第五三
    頁審判筆錄），復有丁○○手部遭被告抓傷、咬傷後拍攝之照片二張、彰化縣員
    林鎮伍倫綜合醫院所出具之診斷書一份、贓物領據一紙附卷可考（參第一四一二
    號偵卷第七、第二四、第十二頁），及扣案之一字型螺絲起子、扳手各一支足證
    。又丁○○在原審雖結證稱：「我只知道我把他勒得很緊，不讓他跑掉，被告他
    有說他很難過」（參原審卷第五三頁審判筆錄），然本院認為被告若僅係脖子被
    勒難過，方對丁○○抓打狠咬，而無脫免逮捕及防護贓物之意，當無於丁○○鬆
    手後，立即逃逸，且未留下贓款之理，顯見被告之施暴行為，確係為了脫免逮捕
    及防護贓物無訛。其罪證明確，犯行應可認定，另丁○○在原審雖稱，其失竊之
    款項係三萬七千元非二萬七千元，但被告陳稱：「我當時被警察抓後，警察有搜
    我的身，全身的錢都被警察搜出來，只有兩萬七千元，有將錢還給被害人」（參
    原審卷第五四頁審判筆錄），本院忖諸被告於本件案發後立即遭逮捕，其竊得之
    贓款，應全部放在其身上，尚未轉移，而當時警察在被告身上起出之物僅為一字
    型螺絲起子、扳手各一支、現金二萬七千元，此有該些起出物合拍之照片一張可
    佐（參第一四一二號偵卷第九頁）等情，而認被告當時所竊取之款項應係二萬七
    千元，丁○○所述尚乏證據可資證明，不予採信。又被告於九十二年一月三十日
    入台灣台中看守所時，雖有臉部、左後肩、雙手肘、左腳踝、左腳無名指之新傷
    ，據被告供述，係於九十二年一月廿九日下午五時許，在員林鎮因進入他人家中
    行竊被發現，遭主人毆打而造成新傷云云，此有該所中所坤衛字第○九四○○○○六八二號函附之收容人內外傷記錄表及談話筆錄附本院卷可證，惟查被告行竊
    被發現後當場施以強暴，被不平之人毆打，此為常有之事，是被告入所時有上述
    之新傷，並不能為被告有利之證據，再者被告請求傳訊被害人丁○○，以證明其
    行竊時有無攜帶兇器，因被害人丁○○於原審己供述甚詳，本院認為無庸再傳訊
    該被害人，再者被告請求傳訊證人醫師戊○○，以證明丁○○之手傷，是患者主
    述，抑或其親眼勘驗之結果，因證人戊○○住址不明，且丁○○之手傷，診斷書
    已記載甚明，本院亦認為無庸再傳訊該證人，併此敘明。
三、本件扣案之螺絲起子及扳手各一支，經原審當庭勘驗結果，均為鐵製器械，依通
    常社會觀念，均足認為有使人生命身體安全發生危險之虞，均係客觀上可供兇器
    使用之物，又被告為前揭犯行時，攜帶該些工具在身，已符合攜帶兇器之加重要
    件。核被告所為，係犯刑事實(一)部分係犯刑法第三百二十一條第一項第三款之攜
    帶兇器竊盜罪，公訴人認此部分係犯刑法第三百二十九條、第三百二十八條第一
    項之準強盜罪，則有未洽（理由詳前述），起訴法條應予變更，事實(二)部分係犯
    刑法第三百二十九條、第三百三十條第一項之攜帶兇器竊盜，因防護贓物、脫免
    逮捕，而當場施以強暴之加重準強盜罪。又被告抓傷、狠咬丁○○手部之行為，
    係其施予不法腕力之強暴行為，應為強盜行為之一部分，且無證據證明被告係另
    基於傷害犯意為之，丁○○亦未對被告提出傷害告訴，故非能遽使被告另負傷害
    之罪責，被告接續竊取丁○○及其母親之現金，係一行為侵害二不同之法益，屬
    想像競合犯。應從一重處斷。被告曾因車禍頭部受傷，於婚後即出現明顯精神病
    症，嗣因現實感，判斷力障礙及衝動控制力差，致無法有效控制自己之行為，處
    於「精神耗弱」狀態，此有仁愛之家附設靜和醫院92８６中仁靜醫字第二一六號
    函復之精神鑑定報告書乙份附原審卷可證，應依法減輕其刑。（至原審送行政院
    衛生署草屯療養院於九十三年七月廿一日，雖鑑定結果認：被告涉案當時意識清
    楚，判斷力可，對細節描述清楚，故並未達心神喪失或精神耗弱之情形，此雖有
    該療養院93７精神鑑定報告書附卷可證，惟查本案發生之時間為九十二年一月
    廿九日，靜和醫院於九十二年七月十五日鑑定，草屯療養院於九十三年七月廿一
    日鑑定，自應以接近案發時之鑑定為正確，故本院不採取草屯療養院之鑑定，併
    此敘明）。原審以被告準強盜罪，罪證明確，予以論罪科刑，原無不合，惟查被
    告本件犯罪時係屬精神耗弱狀態，原判決誤認被告犯本件犯罪時、精神狀態與常
    人無異而未依減輕其刑，尚有未當，被告上訴意旨否認犯準強盜罪，雖無理由，
    惟原判決既有上開可議之處，自屬不能維持，應由本院將原判決撤銷改判。爰審
酌被告犯後坦承大部所為，態度尚可，所取得之贓物均返還被害人，所生之危害
    尚非重大，惟一再犯案不思悔改，對社會治安影響甚鉅等一切情狀，量處如主文
    第二項所示之刑，扣案之一字型螺絲起子、扳手各一支，係被告有所供犯罪所用
    之物，此據被告於原審陳明在卷，依刑法第三十八條第一項第二款之規定，併予
    宣告沒收。
四、公訴意旨又稱：被告乙○○基於意圖為自己不法所有之概括犯意，於民國九十二
    年一月六日十七時十分許，徒手侵入臺中縣太平市○○路○段三一二號丙○○經
    營之小吃店兼住處（侵入住宅部分未據告訴），竊取丙○○所有置放於三樓臥房
    內之新台幣（下同）十四萬六千元，得手後適遭丙○○發覺，其為防護贓物、脫
    免逮捕，竟於逃離之際，當場與丙○○發生拉扯，而後並強行將丙○○推開，朝
    四樓方向逃竄，丙○○預見乙○○應自臺中縣太平市○○路○段三一○號建物往
    樓下逃離，即下樓追捕，果於三一○號一樓再次遇見乙○○，乙○○為防護贓物
    、脫免逮捕，復接續與丙○○發生拉扯推擠，而當場施強暴手段於丙○○，嗣丙○○與鄰人合力，方將乙○○制伏，並報警處理，因認為被告乙○○涉嫌刑法第
    三百廿八條、第三百廿九條之準強罪云云。
五、訊據被告乙○○，承認於右開時地竊取丙○○之財物，惟矢口否認有當場對丙○○施以強暴脅迫之犯行，辯稱，當時門均未鎖，故伊未用螺絲起子撬開門鎖，亦
    未當場對丙○○施以強暴脅迫。惟查上開犯行，業經被害人丙○○在原審指訴綦
    詳，核與當場目睹丙○○逮捕被告之證人黃桂嬌在原審所證述之情節相符（參原
    審卷第四五～第四七頁、第五四頁審判筆錄），並有贓物領據一紙附卷可稽（參
    第六三九六號偵卷第六一頁），及扣案之螺絲起子一支足憑，又房屋門有無上鎖
    ，屋主當比他人清楚，且被告當時確實有攜帶螺絲起子，是以屋主丙○○謂其門
    鎖遭撬開，應符常情而可採信。另起訴書雖載被告遭丙○○遇見後，為防護贓物
    及脫免逮捕，遂與丙○○發生拉扯推擠，而當場施強暴於丙○○云云，惟丙○○
    在原審結證稱：（問：你是否遇到被告，被告就往外跑？）我在我的臥室看到被
    告，我就問他在幹什麼，他就往外跑，過程中被告只有罵髒話，沒有脅迫我，我
    當時要抱他，他就用手掙扎，推開我跑，沒有打我，他的目的只是要掙脫，並沒
    有用手打我，以達到掙脫，我要抓他時，他在掙扎，我有被他稍微推開，他就往
    四樓逃，所以我就想他會從另一棟跑，我就往樓下跑，去一樓等他，他就從另一
    棟的樓梯跑下來，我們三、四個人抓他一個，過程中他只有掙扎」、「（問：你
    在警詢、偵訊及本院另庭審理中，你說被告推你是何意？）我要抓他，他不讓我
    抓，被告用手擋開，揮來揮去，不讓我抓，我在樓下等他時，他也是這樣掙扎，
    不讓我們抓，他並沒有主動出手攻擊我們，只是不讓我們抓」（參原審卷第四七
    ～第四八頁審判筆錄），足徵被告當時僅本能地、消極地欲掙脫逮捕，並未積極
    地對丙○○有何主動強暴之行為，其所為並未符合準強盜罪之積極、故意施予強
    暴之構成要件甚明。故核被告所為，係犯刑法第三百二十一條第一項第三款之攜
    帶兇器竊盜罪，公訴人認此部分係犯刑第三百二十九條、第三百二十八條第一項
    之準強盜罪，則有未洽，起訴法條應予變更，又被告乙○○自九十一年六月十一
    日起至九十一年八月九日止，先後多次竊取他人財物，業經本院於九十四年一月
    十六日判處有期徒刑九月確定，此有本院九十三年度上易字第一二六二號卷可證
    ，該案與本案犯罪時間僅隔四個月，與本案有連續犯之裁判上一罪關係，本應為
    免訴之判決，因公訴人認本案與前述有罪部分，為連續犯之裁判上一罪關係，依
    法不另為免訴之判決。
六、移送併辦意旨略稱：被告乙○○自八十九年十月廿一日止起至九十年七月廿九日
    止，連續因竊盜，為防護贓物，脫免逮捕而施強暴脅迫之加重準強盜罪犯行，與
    本案前開論罪部分，有連續犯之裁判上一罪關係，移請併辦，被告亦為相同之請
    求，惟查上開移請併辦最後一次之犯罪時間為九十年七月廿九日，而本案之犯罪
    時間為九十二年一月廿九日，兩者時間相距達一年六個月，二罪間顯無連續犯之
    裁判上一罪關係，自應退回，由檢察官另行處理，併此敘明。
據上論斷，應依刑事訴訟法第三百六十九條第一項前段、第三百六十四條、第二百九
十九條第一項前段、第三百條，刑法第三百二十一條第一項第三款、第三百二十九條
、第三百三十條第一項、第十九條第二項、第五十五條、第三十八條第一項第二款，
判決如主文。
本案經檢察官甲○○到庭執行職務。
中      華      民      國      九十四  年      三      月      十六    日
                                臺灣高等法院臺中分院刑事第二庭
                                      審判長法　官　胡　森　田
                                            法  官　方　艤  駐
                                            法　官  蕭  錦  鍾
右正本證明與原本無異。
如不服本判決應於收受送達後十日內向本院提出上訴書狀，其未敘述上訴之理由者並
得於提起上訴後十日內向本院補提理由書（均須按他造當事人之人數附繕本）。
                                            書記官　林  振  甫
中      華      民      國      九十四  年      三      月      十八    日
                                                                        Ａ
